【裁判字號】    95,上訴,1915
【裁判日期】    951130
【裁判案由】    強盜等
【裁判全文】
臺灣高等法院臺中分院刑事判決        95年度上訴字第1915號
上  訴  人  臺灣臺中地方法院檢察署檢察官
上  訴  人
即  被  告  丙○○
                    （現在臺灣岩灣技能訓練所執行中）
選任辯護人  鄭人傑  律師
上列上訴人因被告強盜等案件，不服臺灣臺中地方法院94年度訴
字第3367號，中華民國95年6月23日第一審判決 （起訴案號：臺
灣臺中地方法院檢察署94年度偵字第13493號） ，提起上訴，本
院判決如下：
    主    文
原判決撤銷。
丙○○共同未經許可，製造可發射子彈具有殺傷力之槍枝，處有
期徒刑伍年陸月，併科罰金新臺幣拾萬元，罰金如易服勞役，
以新臺幣仟元折算壹日；扣案如附表一所示之改造手槍支（
含彈匣個，槍枝管制編號各為：0000000000、0000000000、00
00000000、0000000000）均沒收。又未經許可，持有可發射子彈
具有殺傷力之槍枝，處有期徒刑年貳月，併科罰金新臺幣拾伍
萬元，罰金如易服勞役，以新臺幣仟元折算壹日；扣案如附表
二編號二所示之改造鋼管槍壹支（槍枝管制編號：0000000000）
沒收。又連續未經許可，持有子彈，處有期徒刑捌月，併科罰金
捌萬元，罰金如易服勞役，以新臺幣仟元折算壹日，扣案如附
表二編號一所示之制式霰彈顆均沒收。又殺人未遂，處有期徒
刑伍年貳月；扣案如附表一編號一、三所示之改造手槍各壹支（
含彈匣貳個，槍枝管制編號各為：0000000000、0000000000）均
沒收。應執行有期徒刑拾年，併科罰金新臺幣伍拾萬元，罰金
如易服勞役，以新臺幣仟元折算壹日。扣案如附表一所示之改
造手槍肆支（含彈匣個，槍枝管制編號各為：0000000000、00
00000000、0000000000、0000000000）、如附表二編號二所示之
改造鋼管槍壹支（槍枝管制編號：0000000000）及如附表二編號
一所示之制式霰彈顆均沒收。
    犯罪事實
一、丙○○雖知非經中央主管機關許可，不得製造、持有可發射
    子彈具有殺傷力之改造手槍、鋼管槍，或子彈等，竟仍與一
    姓名年籍不詳之成年人共同基於未經許可，製造可發射子彈
    具有殺傷力改造手槍之犯意聯絡，於民國94年3、4月間，在
    臺中市○○路與自由路口之干城車站附近，以每支新臺幣（
    下同）3千元至8千元不等之代價，委請在跳蚤市場內擺設攤
    位之該不詳姓名之成年男子，將其先前在臺中市「第一廣場
    」內某不知名玩具模型店，以每支 1萬元之代價所購得如附
    表一所示之尚未改裝、不具殺傷力之金屬玩具手槍 4支，以
    如附表一所示之改造方式，製造成可發射子彈具有殺傷力之
    手槍4支（含彈匣3個，槍枝管制編號各為：0000000000、00
    00000000、0000000000、0000000000）。其另又基於未經許
    可，持有可發射子彈具有殺傷力之改造鋼管槍之犯意，於附
    表二編號二所示之時間、地點，以如附表二編號二所示之取
    得之方式，取得如附表二編號二所示之改造鋼管槍 1支，並
    將之置放於臺中市○區○○路 35巷10弄7號住處，而未經許
    可，持有該可發射子彈具有殺傷力之改造鋼管槍。另又基於
    未經許可，持有子彈之概括犯意，先後於如附表二編號一、
    三之時間、地點，以如附表二編號一、三所示之取得之方式
    ，取得如附表二編號一、三所示之制式霰彈及土造子彈，並
    將之置放於同上住處，而連續未經許可，持有如附表二編號
    一、三所示之具有殺傷力之子彈 （除制式霰彈3顆外，其餘
    子彈均已於鑑定時試射完畢）。
二、另丙○○與其同居女友王淑英因缺錢花用，曾於 94年7月下
    旬某日，由王淑英依循當天報紙內所夾，由甲○○印製之借
    貸廣告傳單，打電話與甲○○商談借貸事宜，經雙方達成借
    款4萬元之協議後，甲○○即於翌日上午 10時許，前往丙○○之上開住處交付予王淑英3萬元（扣除第一期利息8千元及
    手續費2千元），王淑英除簽發票面金額4萬元，到期日為94
    年8月12日，並由丙○○背書之本票1紙予甲○○外，並交付
    其本人之國民身分證予甲○○以供擔保借款債務之用。嗣因
    王淑英未如期清償本金及利息，致使甲○○不悅，除要求必
    須還清全部借款外，另於94年8月13日下午7時21分及同日下
    午9時16分許，以行動電話分別寄發 「幹Ｘ娘，敢騙我錢，
    抓到一定打死你」、「不方便可以說，但是惡意要騙錢，不
    連絡，抓到一定先打，再以本票上的金額處理，而且妳男朋
    友他家跟兒子都會有事情，要等到傷害已經造成再來處理也
    沒關係」等內容之簡訊，至王淑英使用之門號0000000000號
    行動電話，藉以恐嚇王淑英，以達到壓迫還款之目的（甲○○所涉恐嚇危害安全罪部分，業經檢察官另案為緩起訴確定
    ）。之後，王淑英將上情告知丙○○，丙○○乃要王淑英打
    電話邀甲○○，至其上揭臺中市○○○路 35巷10弄7號之住
    處洽談還款事宜，且因慮及上開簡訊內容，恐甲○○對其有
    不利舉動，即準備如附表一編號一、三、四所示之具殺傷力
    改造手槍防身。迨於94年8月15日下午3時30分許，甲○○偕
    同友人丁○○抵達上址後，丙○○即問甲○○：「支票給你
    們可不可以？」甲○○因為急於拿回借款，故明示拒絕，並
    以：「不然你是把我們當作乞丐嗎？」等話回應。丙○○聞
    後怒不可遏，先取出如附表一編號三所示之具殺傷力之改造
    手槍1支 （槍枝管制編號：0000000000號），來回指向甲○○、丁○○，並出言挑釁：「現在如果不還錢，你們是要怎
    樣，不然你是要把我打死嗎？」，且喝令該二人跪下，丁○○不從，並試圖出手抵抗，丙○○隨即基於殺人犯意，朝盧
    榮頭部扣下扳機，然因故並未擊發，之後，立即又取出前揭
    如附表一編號四所示之具殺傷力之掌心雷改造手槍1支 （槍
    枝管制編號： 00000000000號，內裝有如附表三編號三之
    所示之改造子彈1顆） ，再朝丁○○頭部扣下扳機擊發，所
    幸丁○○情急之下，同時亦舉起左手阻擋在前防護，而該改
    造之掌心雷手槍，因結構未若制式手槍精密，子彈擊發後同
    時解體，致丁○○僅受有左手掌及手背槍傷、左上頜骨區顏
    面部皮下殘留疑似火藥灼痕，其中左手第三指指骨骨折，子
    彈碎片並殘留在該左手指。甲○○因見丁○○已受槍傷，手
    部流血不止，急於將將丁○○送醫治療，丙○○卻再自桌上
    取出另一支如附表一編號一所示之改造手槍（槍枝管制編號
    ：0000000000號），連同手中尚持有一支具殺傷力之改造手
    槍，脅迫甲○○將上揭王淑英所簽發之本票留下，使之行無
    義務之事；甲○○因急求脫身，且見丙○○手上尚有槍枝，
    乃將上揭本票連同王淑英質押之證件交出，並置放於桌上，
    旋匆忙將丁○○送醫救治而離開現場，丙○○亦隨即逃離現
    場。丁○○經急診手術，由左手指取出 2粒子彈碎片，並將
    左手第三指近端指骨以骨釘固定，終倖免於難。嗣經甲○○
    報警處理，於94年8月25日下午8時30分許，為警在臺中市○○○路1279號前逮捕丙○○，之後並循線扣得丙○○所有因
    犯罪所得及供犯罪用之如附表一所示之改造手槍 4支及如附
    表二所示之物（鑑驗後之結果均詳如附表二所示）。
三、案經臺中市警察局第三分局報請臺灣臺中地方法院檢察署檢
    察官偵查起訴。
    理    由
一、訊據上訴人即被告丙○○固坦承於上開時地，持有如附表一
    所示之具有殺傷力之改造手槍 4支、如附表二所示之具有殺
    傷力之改造鋼管槍、制式霰彈及土造子彈，及於上揭與甲○○洽談清償債務之時，持有如附表一所示編號三、四所示之
    改造手槍等事實坦承不諱，然矢口否認有何製造具殺傷力之
    改造手槍及殺人未遂之犯行，辯稱：如附表一所示之改造手
    槍本來屬玩具槍，是跳蚤市場的老闆自己貫穿槍管後，再以
    每支 3千元之價格購買，並沒有叫老闆改造手槍，伊購買之
    時，如附表一所示之改造手槍均已改造完成。另被害人甲○○於案發當日係自己主動拿出本票，並未受伊脅迫，當日持
    槍係為防身，並無強盜或殺人之犯意，槍枝會擊發，係因被
    害人丁○○出手搶槍導致槍枝走火，其並未對丁○○頭部扣
    扳機，亦未曾以槍枝指向甲○○、丁○○云云。惟查：
  (一)、被告於檢察官偵查中業已自白供稱：「（問：你案發那二
      把改造手槍如何來的？）從臺中第一廣場一家玩具模型店
      買的，二年前買的。買的時候是玩具槍，他（指老闆）介
      紹我去臺中干城（車站）跳蚤市場，請人將槍管的阻鐵打
      通，再買五顆改造子彈，一顆二百元。二支都是。本來槍
      管都是沒有通的。」、「（問：怎麼改（槍）？）我不知
      道，我只是買零件，店家幫我裝上去的，槍管是我選的，
      是在跳蚤市場裝上去的。我是先去模型店買玩具槍，再去
      跳蚤市場逛，看到跳蚤市場有賣同型的玩具槍，我問他（
      指老闆）槍管是塑膠還是金屬，他說有金屬的，我就請他
      把我的玩具槍換成金屬的，都是在半年前，改造一支三千
      元。」、「（問：打傷丁○○的掌心雷是如何改造的？）
      買來的時候，槍管是有阻鐵的，也是在跳蚤市場請人把槍
      管鑽大一點。」等語明確 （見94年度偵字第13493號偵卷
      第12、74頁）。另被告於原審法院受理檢察官聲請羈押案
      件之訊問時亦供稱：「……即（94年）2、3月或3、4月時
      ，拿去干城車站的跳蚤市場改造的。」、「我曾經拿去打
      通的有兩把（槍）。」等語在卷（見原審94年度聲羈字第
      1139號卷第5頁） 。顯見被告對上揭改造手槍如何取得、
      如何與不知名之成年人共同謀議，委由該不知名之人改造
      該本未具有殺傷力之玩具手槍，及經改造後之該玩具手槍
      價格為何等情節，已供述甚為明確。而扣案之如附表一所
      示之改造手槍，經送內政部警政署刑事警察局鑑定結果認
      為：「1、如附表一編號一所示之改造手槍一支 （槍枝管
      制編號：0000000000），認係仿FN廠1910型半自動手槍製
      造之金屬玩具手槍，換裝土造金屬槍管改造而成之改造手
      槍，機械性能良好，可擊發適用之子彈，認具殺傷力」；
      2、如附表一編號二所示之之改造手槍一支 （槍枝管制編
      號：0000000000） ，認係仿COLT廠CALIBER25型半自動手
      槍製造之金屬玩具手槍，換裝土造金屬槍管改造而成之改
      造手槍，機械性能良好，可擊發適用之子彈，認具殺傷力
      ；3、如附表一編號三所示之之改造手槍一支 （槍枝管制
      編號：0000000000） ，認係仿BERETTA廠84型半自動手槍
      製造之玩具手槍，換裝土造金屬槍機、槍管而成之改造手
      槍，機械性能良好，可擊發適用之子彈，認具殺傷力。」
      此有該局94年8月26日刑鑑字第0940130318號槍彈鑑定書1
      份在卷可稽。而如附表一編號四所示之改造掌心雷手槍 1
      支，由被告射擊解體後，經送鑑定結果，認係仿DERRINGE
      R雙管手槍製造之金屬玩具手槍之槍身、槍管 （槍管已貫
      通）、扳機、擊錘等零件，及經檢視，欠缺撞針等零件，
      無法供擊發子彈使用，而不具殺傷力，固有該局94年9月1
      5日刑鑑字第0940130614四號槍彈鑑定書，及該局95年4月
      12日刑鑑字第0950014227七號函在卷可參；然查所謂槍砲
      之殺傷力，應指為在適當距離內，可使彈丸穿入人體皮肉
      層造成身體傷害而言，且縱該槍砲祇具有射擊一發金屬或
      子彈之功能，或僅能作有限次數之射擊，而不能反覆多次
      使用，若其對人體具有上述殺傷力者，仍不影響其屬槍砲
      彈藥刀械管制條例所規定槍砲之認定。本件扣案如附表一
      編號四所示之改造掌心雷手槍，雖因被告扣動扳機予以擊
      發子彈，而該槍枝因不耐此次擊發衝力而爆裂解體，只餘
      槍身、槍管、扳機、擊錘及彈匣等零件；但被害人丁○○
      之左手掌，確遭被告所持之該改造掌心雷手槍所擊發子彈
      擊中，造成如上揭事實欄所述之傷害，有中國醫藥大學附
      設醫院95年10月20日院管檔字第0951003775號函檢送該被
      害人之病歷影本及病情說明可證，則被告所持有該改造完
      成之改造掌心雷手槍，在尚未擊發解體之前，確仍具有殺
      傷力無疑，且不能僅以該改造手槍解體後之現況，經鑑定
      所得之結果，而推論該改造手槍未擊發解體前之狀況，係
      屬無殺傷力。此外，復有被告持有之槍彈查獲位置圖（見
      警卷第51、52頁）、查獲現場照片37張（見警卷第68至83
      頁），及被告當庭手繪之前述「干城車站」附近之跳蚤市
      場攤位圖（見上揭偵卷第89頁） 1紙分別在卷足稽；另有
      扣案如附表一所示之改造手槍 4支足佐，足認被告上揭與
      該不詳姓名之成年人共同製造如附表一所示之改造手槍等
      情之自白，應與事實相符。雖被告事後翻異前詞，改稱偵
      查中係毒癮發作，不知所述之內容云云；然上開被告自白
      確係出於被告自由意志，並非檢察官或法官使用不正方法
      取得，此由被告不僅於相關筆錄中簽名，表示所載內容均
      係自己當庭所供述一事足證；況被告亦供稱：「（問：在
      偵訊接受訊問時，有無被強暴、脅迫、恐嚇、刑求？）沒
      有被打」等語在卷可佐。而被告於94年8月25日晚間8時30
      分許被逮捕後，即向警方表示想休息，不想製作筆錄，而
      於翌（26） 日上午6時始再接受警詢，且被告此時根本未
      供述有前開改造槍枝一事，係至同日上午11時35分許接受
      檢察官訊問時，方為前述之自白；復於同日下午 4時59分
      經原審法院為審查羈押與否之訊問時，亦為相同之供述，
      依當時被告身體狀況及所處環境觀之，被告上開所辯，已
      難遽信。且衡之常情，刑案被告於偵查中之首次供述，倘
      為甫經逮捕到案，因較少權衡利害得失，比之事後翻異之
      言，除有正當理由外，理應更為可採；而槍砲屬違禁物品
      ，政府懸為禁令查緝甚嚴，其中尤以製造槍枝處罰最重，
      一般國民對此應早有所認識，加上被告前亦有違反槍砲彈
      藥刀械管制條例等前科，若無此等情事，何須自編情節以
      攬重典。是被告事所辯，應係卸責之詞，不足採信。被告
      上揭於偵查中、原審法院羈押訊問時所為之供述既屬可採
      ，且與上開開事證亦相契合，被告此部分之犯行，應可認
      定。
  (二)、被告先後於附表二所示之時、地，取得並持有如該附表二
      所示之改造鋼管槍及子彈等犯罪事實，除據被告於偵查及
      原審法院審理中坦承不諱外，復有如附表二所示之改造手
      槍及子彈足資佐證。再者，該扣案之槍彈經送內政部警政
      署刑事警察局鑑驗結果認為：「1、霰彈部分 （業經送鑑
      試射2顆，尚餘3顆） ，均為12GAUGE之制式霰彈，均具殺
      傷力。 2、改造鋼管槍部分，係兩節式土造鋼管槍，以拉
      放撞針方式打擊底火（藥）引爆子彈內火藥為發射動力，
      機械性能良好，可擊發適用子彈，認具殺傷力。 3、土造
      子彈部分（均於鑑定時試射擊發）則為：土造金屬彈殼
      加裝直徑8.5MM金屬彈頭而成，具有殺傷力之土造子彈4顆
      ；另扣案之 1顆，不能擊發，無殺傷力；玩具金屬彈殼
      加裝直徑5.9MM至7.4MM金屬彈頭而成，具有殺傷力之改造
      子彈顆；另扣案之 2顆，不能擊發，無殺傷力；玩具金
      屬彈殼加裝直徑5.8MM至6.2MM金屬彈頭而成，具有殺傷力
      之土造子彈3顆 （起訴書誤載為4顆）；另扣案2顆，不能
      擊發，無殺傷力；土造金屬彈殼加裝直徑8.7MM至8.8MM
      金屬彈頭而成，具有殺傷力之改造子彈5顆 （起訴書誤載
      為6顆）；另扣案1顆，不能擊發，無殺傷力；玩具金屬
      彈殼加裝直徑6.9MM至8.8MM金屬彈頭而成，具有殺傷力之
      土造子彈2顆（起訴書誤載為3顆）；另扣案 2顆不能擊發
      ，無殺傷力）；土造金屬彈殼加裝直徑 9.1MM金屬彈頭
      而成，具有殺傷力之土造子彈 1顆；土造金屬彈殼加裝
      直徑7.9MM至8.7MM金屬彈頭而成，具有殺傷力之土造子彈
      22顆（起訴書誤載為32顆）；另扣案17顆不能擊發，無殺
      傷力；玩具金屬彈殼加裝直徑5.9MM至6.9MM金屬彈頭而
      成，具有殺傷力之改造子彈六顆」，此有該局 94年8月26
      日刑鑑字第0940130318號、同年9月15日刑鑑字第0940130
      614號槍彈鑑定書，及該局95年4月12日刑鑑字第09500142
      27號函在卷可參，並有被告持有之槍彈查獲位置圖（見警
      卷第51、52頁）、查獲現場照片37張（見警卷第68至83頁
      ），及被告當庭手繪之前述「干城車站」附近之跳蚤市場
      攤位圖（見上揭偵卷第89頁）在卷足稽，足認被告上揭未
      經許可，持有可發射子彈具殺傷力之改造鋼管槍及子彈部
      分之自白，亦與事實相符，而足採信。被告事後於本院改
      稱上開鋼管槍及子彈，係與上揭改造手槍同一批買受持有
      云云，無非冀圖藉想像競合犯之規定，獲取以一罪論之較
      輕處罰，尚難採信。
  (三)、又被告因與其同居女友王淑英缺錢花用，曾於 94年7月下
      旬某日，由王淑英依循當天報紙內所夾，由甲○○印製之
      借貸廣告傳單，打電話與甲○○商談借貸事宜，經雙方達
      成借款4萬元之協議後，甲○○即於翌日上午 10時許，前
      往被告之上開住處交付予王淑英3萬元（扣除第一期利息8
      千元及手續費2千元），王淑英除簽發票面金額4萬元，到
      期日為94年8月12日，並由被告背書之本票1紙予甲○○外
      ，並交付其本人之國民身分證予甲○○以供擔保借款債務
      之用。嗣因王淑英未如期清償本金及利息，致使甲○○不
      悅，除要求必須還清全部借款外，另於94年8月13日下午7
      時21分及同日下午 9時16分許，以行動電話分別寄發「幹
      Ｘ娘，敢騙我錢，抓到一定打死你」、「不方便可以說，
      但是惡意要騙錢，不連絡，抓到一定先打，再以本票上的
      金額處理，而且妳男朋友他家跟兒子都會有事情，要等到
      傷害已經造成再來處理也沒關係」等內容之簡訊，至王淑
      英使用之門號0000000000號行動電話，藉以恐嚇王淑英，
      以達到壓迫還款之目的。其後，經王淑英將上情告知被告
      ，被告乃要王淑英打電話邀甲○○，至其上揭臺中市○○○路 35巷10弄7號之住處洽談還款事宜，被告因恐甲○○
      對其有不利舉動，即準備如附表一編號一、三、四所示之
      改造手槍防身。迨於94年8月15日下午3時30分許，甲○○
      丁○○抵達上址後，即由被告詢問甲○○：「支票給你們
      可不可以？」因甲○○明示拒絕，並以：「不然你是把我
      們當作乞丐嗎？」等話回應。被告聞後怒不可遏，先取出
      如附表一編號三所示之改造手槍 1支，來回指向甲○○、
      丁○○，並出言挑釁：「現在如果不還錢，你們是要怎樣
      ，不然你是要把我打死嗎？」，且喝令該二人跪下，丁○○不從，並試圖出手抵抗，被告隨即朝盧榮頭部扣下扳機
      ，然因故並未擊發，隨後，立即又取出前揭如附表一編號
      四所示掌心雷改造手槍 1支，再朝丁○○頭部扣下扳機擊
      發，因丁○○情急之下，同時亦舉起左手阻擋在前防護，
      該改造之掌心雷手槍擊發後同時解體，使丁○○受有左手
      掌及手背槍傷、左上頜骨區顏面部皮下殘留疑似火藥灼痕
      ，其中左手第三指指骨骨折，子彈碎片並殘留在該左手指
      。甲○○因見丁○○已受槍傷，手部流血不止，急於將將
      丁○○送醫治療，被告卻再自桌上取出另一支如附表一編
      號一所示之改造手槍，連同手中尚持有另一支改造手槍，
      脅迫甲○○將上揭王淑英所簽發之本票留下，使之行無義
      務之事；甲○○因急求脫身，且見被告手上尚有槍枝，乃
      將上揭本票連同王淑英質押之證件交出，並置放於桌上，
      旋匆忙將丁○○送醫救治而離開現場等事實，業據被害人
      甲○○、丁○○分別於警訊及偵查中證述明確，並有各該
      扣案之槍彈可資佐證，而丁○○所受槍傷情形，亦經本院
      向中國醫藥大學附設醫院函查如上述，被告並自承先後持
      扣案槍枝指向被害人，其改造掌心雷手槍射出子彈無訛。
      參之丁○○病歷資料顯示，其於急診時即主訴除左手槍傷
      外，另受有顏面槍傷，經醫師檢視結果，左上頜骨區之顏
      面部確殘留有皮下異物，並拍照粘貼於病歷上，此核與丁○○於原審結證稱：被告扣扳機時，其以手擋住臉部，子
      彈射在手上，沒有擦到臉，但左臉被火藥噴到腫起來等情
      （見原審卷第63、64頁）相符。足證本件被告於上開時地
      ，確係持改造手槍近距離朝丁○○頭部射擊，造成丁○○
      受傷。被告事後雖辯稱該槍枝係不心走火，其並未扣發扳
      機云云；證人即王淑英、甲○○、丁○○事後亦曾證稱被
      告之槍枝係不小心走火云云，丁○○於原審更證稱，警訊
      時在醫院因比較生氣，所以說的比較誇張云云。但查證人
      王淑英係被告之女友，且因向甲○○借款未還而引發本件
      衝突，其立場偏頗而有迴護被告之情，甚為顯然，所證是
      否與真實相符，已堪置疑。而甲○○、丁○○於案發後逾
      一個半月之偵查中均仍結證，被告係先持改造90手槍指向
      其二人身體，其後始換改造掌心雷手槍，而發生槍枝擊發
      之情形；丁○○更明確結證稱，被告係第一把槍未擊發，
      才更換第二把槍，朝其頭部射擊。被告於偵查中亦自白稱
      其與甲○○等人對時，有將槍枝擊錘往後拉等語，益證
      被告確有朝被害人射擊之本意。是甲○○、丁○○於原審
      改證稱被告槍枝係不小心走火云云，應係自知本身亦有不
      當之前行為（甲○○以電話簡訊恐嚇王淑英之事，而其借
      款預扣利息及手續費，亦稍高於社會常情），事後不願多
      所得罪被告，並抱息事寧人之態度，而為迴護被告之詞，
      既與上開偵查中所證相違，且與上開其他事證不符，自不
      足採信。
  (四)、按改造槍枝性能雖不穩定，但持以近距離朝人頭部射擊，
      足以造成該人體最重要器官受損，引起死亡之結果，乃一
      般正常人本於常識即能認知之因果發展，被告接續持改造
      手槍朝丁○○頭部扣擊扳機，參之其事發前所受刺激（與
      丁○○同行之甲○○曾以電話簡訊揚言傷害被告及子女等
      家人），其當時目的顯係為致丁○○於死地，而有殺人之
      犯意至明。被告事後否認殺人犯意，無非卸責之詞，證人
      丁○○於原審證稱被告並無殺人意思，是不小心走火，則
      係迴護被告之詞，均不足採信。至被告雖同時持有多把具
      殺傷力之改造槍枝，而未繼續持以對被害人射擊，應係乍
      見丁○○受傷流血，回復理智，又經現場其他人與王淑英
      急將被告推開（見甲○○警訊，警卷第33頁）所致，尚不
      能據該未繼續射擊之事實，遽認被告於開槍之初，無殺人
      之犯意。又本件被害人甲○○係於丁○○遭槍擊後，急於
      將丁○○送醫急救時，另遭被告持槍脅迫交出上開王淑英
      借款時所簽本票，而行無義務之事等情，亦據甲○○、丁○○分別於警訊及偵查中證述明確，足證甲○○留下本票
      ，並非出於其本意。至甲○○、丁○○事後於原審改證稱
      ，被告並未脅迫彼等留下本票云云，非但與彼等偵查中結
      證情節相矛盾，且衡之常情，本件談判當日，債務人王淑
      英與被告並未清償分文，彼等所賴以追償及證明債權之本
      票焉有可能任意交還債務人？足見甲○○、丁○○事後所
      證，與常情相違，自不足採信。
  (五)、綜上所述，本件被告上開製造及持有具殺傷力之改造槍枝
      、子彈，殺人未遂及以脅迫使人行無義務之事等犯行，事
      證已臻明確，而堪予認定。
二、按被告犯罪後，刑法關於罰金刑之最低度 （第33條第5款）
    、罰金易服勞役之折算標準（第42條）、定執行刑（第51條
    第5款）、牽連犯（第55條後段）、連續犯（第56條） 之規
    定，業經總統於94年2月2日公布修正，並自95年7月1日起施
    行，比較修正前後之規定，除罰金易服勞役之折算標準部分
    ，以修正後之規定，較有利於被告，依刑法第2條第1項但書
    ，應適用該修正後之規定外，其餘修正後之規定，並非較有
    利於被告，仍應適用行為時即修正前之各該規定。又按槍砲
    彈藥刀械管制條例第五條所謂「製造」，係指加工於製造（
    包含初製、改造組合）槍之零件，已達於即可組合而成為槍
    ，具有槍之效用者而言（最高法院73年度臺上字第1689號判
    例可資參照）。又非法製造槍砲彈藥刀械等違禁物，所侵害
    者為社會法益，如果製造之客體種類相同（同為手槍，或同
    為子彈者），縱令製造完成之客體有數個（如數支手槍、數
    顆子彈），仍為單純一罪，不發生想像競合犯之問題（最高
    法院82年度臺上字第5303號判決可資參照）。而槍砲彈藥刀
    械管制條例雖已於 94年1月26日修正公布施行，然按未經許
    可持有槍砲、彈藥、刀械等罪，其持有之繼續，為行為之繼
    續，並非狀態之繼續，故一經持有，其犯罪即告成立，但其
    完結，須繼續至持有行為終了時為止（最高法院88年度臺上
    字第2968號判決參照）。本件被告係自93年3月間某日起至9
    4年8月25日下午 8時30分許，未經許可，持有可發射子彈具
    有殺傷力之如附表二編號二所示改造鋼管槍 1支、如附表二
    編號一所示之子彈，本件該部分被告所為上揭犯行，應依修
    正後之槍砲彈藥刀械管制條例第8條第4項規定論處，尚無新
    舊法比較之問題。核被告所為如事實欄一所示之犯行，係犯
    槍砲彈藥刀械管制條例第8條第1項未經許可，製造可發射子
    彈具有殺傷力之改造手槍罪、同條例第8條第4項未經許可，
    持有可發射子彈具有殺傷力之改造鋼管槍罪，及同條例第12
    條第4 項之未經許可，持有子彈罪。被告所為如事實欄二所
    示之犯行，係犯刑法第271條第2項、第1 項之殺人未遂，及
    同法第304 條之強制罪，公訴意旨雖認被告此部分所為係涉
    犯刑法第271條第3項之預備殺人罪及第328條第1項強盜罪，
    公訴檢察官於原審審理時，更將此強盜部分原起訴法條更正
    為刑法第330條第1項之攜帶兇器強盜罪；但查被告既已持槍
    扣發扳機射擊被害人丁○○頭部，僅因偶然障礙，未致被害
    人於死，其已著手於殺人之行為，非僅止於預備階段至明；
    另觀之被告於應對甲○○等人前來索討債務時，並未曾否認
    欠債之事實，僅係試圖以支票延長清償期限，是其嚇令甲○○留下本票之舉動，目的亦顯係為拖延清償之手段，難認有
    何為自己或王淑英不法所有之意圖，此核與強盜罪必須係基
    於意圖為自己或第三人不法所有，而施以強暴、脅迫手段，
    使人交付財物或取其財物之構成要件不合，惟其強留甲○○
    本票之行為，確已使甲○○行該無義務之事，仍應構成強制
    罪，公訴意旨所引法條，尚有未洽，應予變更。至被告未經
    許可製造槍枝之製造行為後，復未經許可，持有該所製造槍
    枝行為，其持有之低度行為應為製造之高度行為所吸收，不
    另論罪。又被告與該不詳姓名之成年人就上揭製造改造手槍
    罪間，有犯意聯絡及行為分擔，應論以共同正犯。被告先後
    所為持有如附表二編號一、三所示之子彈罪，時間緊接，方
    法相同，觸犯構成要件相同之罪名，為連續犯，應依修正前
    刑法第56條之規定，以一罪論，並加重其刑。被告所犯殺人
    未遂與強制罪間，有方法與目的之牽連關係，應依修正前刑
    法第55條後段之規定，從重論以殺人未遂一罪。至其所持以
    殺人未遂及犯強制罪之槍枝及子彈，於製造、持有之初，即
    已構成上開製造、持有可發射子彈具殺傷力之槍枝罪及子彈
    罪，並無另與殺人未遂或強制罪構成牽連犯之餘地。而被告
    所犯上揭槍砲彈藥刀械管制條例第8條第1項未經許可，製造
    可發射子彈具有殺傷力之改造手槍罪、同條例第8條第4項未
    經許可，持有可發射子彈具有殺傷力之改造鋼管槍罪、同條
    例第12條第4項之未經許可，持有子彈罪及刑法第271條第 2
    項之殺人未遂罪等四罪間，犯意各別，罪名互殊，應予分論
    併罰。被告持有如附表三編號三之所示之具有殺傷力之改
    造子彈部分雖未據檢察官起訴，然因此部分事實與前揭經起
    訴且認定有罪之被告持有子彈罪部分有實質上一罪關係，為
    起訴效力所及，本院自得併予審理，附此敘明。
三、原審法院因認被告罪證明確，而各予論科，固屬有據。惟原
    判決就被告所犯製造可發射子彈具殺傷力之槍枝、持有可發
    射子彈具殺傷力之槍枝及持有子彈各罪，未及比較上開刑法
    修正前後之規定，而均依修正前之規定，諭知罰金易服勞役
    之折算標準，已有未合；另被告持改造槍枝朝被害人丁○○
    頭部射擊，又脅迫甲○○留下王淑英所簽發之本票，原判決
    誤認被告所為係犯預備殺人，及加重強盜罪，亦有違誤。被
    告上訴意旨否認有殺人犯意，並否認有製造槍枝等犯行，且
    認原判決就槍彈部分量刑過重，而執以指摘原判決不當，雖
    無理由；但檢察官上訴意旨就被告殺人未遂部分，認原判決
    尚有未當，而執以指摘原判決不當，則有理由，且原判決既
    有上揭可議之處，仍應由本院予以撤銷改判。爰審酌被告分
    別製造、持有具有殺傷力之槍彈，其所為對社會有潛在危險
    性，威脅社會秩序及人民之生命、身體安全，且僅因債務糾
    紛即持槍朝被害人頭部射擊，雖未造成被害人死亡之結果，
    然其無視於法律之存在，惡性非輕，其犯罪之動機非屬良善
    、犯罪之手段已造成他人身體傷害及犯後僅坦承持有具有殺
    傷力之改子手槍及子彈，而否認其他犯行，態度非佳等一切
    情狀，分別量處如主文第2 項所示之刑，並就併科罰金部分
    諭知易服勞役之折算標準，並定其應執行之刑及就罰金部分
    諭知易服勞役之折算標準，以示懲儆。
四、末查，扣案如附表一編號一至三所示之改造手槍3支 （含彈
    匣3個，槍枝管制編號各為：0000000000、0000000000、000
    0000000）及如附表二編號一所示之制式霰彈3顆、附表二編
    號二所示之改造鋼管槍1支 （槍枝管制編號：0000000000）
    ，均屬違禁物，不問屬於犯人與否，應依刑法第38條第1 項
    第1款規定，宣告沒收之，其中附表一編號一、三所示之改
    造手槍，並屬被告所有，而供犯殺人未遂罪所用之物，應依
    同條項第2款規定，於該罪主文下，併諭知沒收；另扣案如
    附表一編號四所示之改造手槍1支（槍枝管制編號：0000000
    000），案發後雖因解體而不具殺傷力，然係被告所有，業
    據被告供承在卷，且屬被告因犯製造改造手槍罪所得之物，
    應依刑法第38條第1項第3款之規定，宣告沒收。至扣案如附
    表三編號三所示之已鑑驗之子彈，因送鑑驗而全部試射用罄
    ，不再具有殺傷力，爰不另宣告沒收；另扣案之LESBAG廠牌
    背包、PUMA廠牌手提包、黑色愛達廠牌手提袋各1個、口徑
    8MM玩具手槍2支（槍枝管制編號分別為：0000000000、0000
    000000）、空氣槍1支（槍枝管制編號：0000000000）、0.
    22轉輪玩具手槍1支、90改造玩具手槍1支（槍枝管制編號：
    0000000000、0000000000）及90玩具手槍半成品1支（槍枝
    管制編號：0000000000），經送鑑驗結果均為內具阻鐵，或
    欠缺槍管，無法供發射彈丸使用，不具殺傷力之金屬玩具手
    槍，有內政部警政署刑事警察局上揭槍彈鑑定書，及及該局
    95年4月12日刑鑑字第0950014227號函分別在卷可參，核非
    為違禁物；另扣案之8MM土造子彈2顆、直徑8.9MM土造子彈2
    顆、0.22吋子彈2顆、土造金屬管4支、直徑6MM鋼珠1盒、6.
    9MM彈頭1顆，因均不具殺傷力，且非屬被告供犯罪所用之物
    ，核與刑法第38條沒收之要件不合，亦不予沒收，附此敘明
    。公訴意旨雖另認被告持有如附表三編號三之、、、
    所示之已試射之改造子彈中之1顆、1顆、1顆、10顆之犯
    行，亦涉犯有槍砲彈藥刀械管制條例第12條第4項之未經許
    可，持有具有殺傷力之改造子彈罪嫌，然因被告持有之上揭
    改造子彈，經鑑定結果，均無殺傷力，有上揭槍彈鑑定書及
    內政部警政署刑事警察局95年4月12日刑鑑字第0920014227
    號函在卷可參，尚難認被告該持有上揭改造子彈之事實，亦
    涉有未經許可，持有子彈罪嫌，然因公訴意旨認此部分事實
    ，與前揭經起訴且認定有罪之被告持有子彈罪部分有實質上
    一罪關係，爰不另為無罪之諭知，附此敘明。
據上論斷，應依刑事訴訟法第369條第1項前段、第364條、第299
條第1項前段、第300條，槍砲彈藥刀械管制條例第8條第1項、第
4項、第12條第4項，刑法第2條第1項、第11條前段、第28條、第
271條第2項、第1項、第304條、第42條第3項、第38條第1項第1
款、第2款、第3款，修正前刑法第56條、第55條後段、第51條第
5款、第7款，刑法施行法第1之1條，判決如主文。
本案經檢察官乙○○到庭執行職務。
中    華    民    國    95    年    11    月    30    日
              刑事第六庭  審判長法  官  李  文  雄
                                法  官  張  恩  賜
                                法  官  邱  顯  祥
上列正本證明與原本無異。
如不服本判決應於收受送達後十日內向本院提出上訴書狀，其未
敘述上訴之理由者並得於提起上訴後十日內向本院補提理由書（
均須按他造當事人之人數附繕本）。
                                書記官  陳  桂  芬
中    華    民    國    95    年    12    月    1     日
槍砲彈藥刀械管制條例第8條：
未經許可，製造、販賣或運輸鋼筆槍、瓦斯槍、麻醉槍、獵槍、
空氣槍或第4條第1項第1款所定其他可發射金屬或子彈具有殺傷
力之各式槍砲者，處無期徒刑或5年以上有期徒刑，併科新臺幣1
千萬元以下罰金。
未經許可，轉讓、出租或出借前項所列槍枝者，處5年以上有期
徒刑，併科新臺幣1千萬元以下罰金。
意圖供自己或他人犯罪之用，而犯前二項之罪者，處無期徒刑或
7年以上有期徒刑，併科新臺幣1千萬元以下罰金。
未經許可，持有、寄藏或意圖販賣而陳列第1項所列槍枝者，處3
年以上10年以下有期徒刑，併科新臺幣700萬元以下罰金。
第1項至第3項之未遂犯罰之。
槍砲彈藥刀械管制條例第12條：
未經許可，製造、販賣或運輸子彈者，處1年以上7年以下有期徒
刑，併科新台幣500萬元以下罰金。
未經許可，轉讓、出租或出借子彈者，處6月以上5年以下有期徒
刑，併科新台幣300萬元以下罰金。
意圖供自己或他人犯罪之用，而犯前二項之罪者，處3年以上10
年以下有期徒刑，併科新台幣700萬元以下罰金。
未經許可，持有、寄藏或意圖販賣而陳列子彈者，處5年以下有
期徒刑，併科新台幣300萬元以下罰金。
第1項至第3項之未遂犯罰之。
中華民國刑法第271條：
殺人者，處死刑、無期徒刑或10年以上有期徒刑。
前項之未遂犯罰之。
預備犯第1項之罪者，處2年以下有期徒刑。
附表一：
┌──┬────────┬──────┬─────────┐
│編號│    槍枝種類    │  改造方式  │備              註│
├──┼────────┼──────┼─────────┤
│ 一 │仿ＦＮ廠一九一○│將該手槍槍管│槍枝管制編號：一一│
│    │型半自動手槍製造│換裝土造金屬│00000000號│
│    │之點三八○口徑金│槍管後，用以│；鑑定結果認具殺傷│
│    │屬玩具手槍一支（│改造該槍枝  │力。              │
│    │含彈匣一個）    │            │                  │
├──┼────────┼──────┼─────────┤
│ 二 │仿ＣＯＬＴ廠ＣＡ│將該手槍槍管│槍枝管制編號：一一│
│    │ＬＩＢＥＲ二五型│換裝土造金屬│00000000號│
│    │半自動手槍製造之│槍管後，用以│；鑑定結果認具殺傷│
│    │點二五口徑金屬玩│改造該槍枝  │力                │
│    │具手槍一支（含彈│            │                  │
│    │匣一個）        │            │                  │
├──┼────────┼──────┼─────────┤
│ 三 │仿ＢＥＲＥＴＴＡ│將該手槍槍管│槍枝管制編號：一一│
│    │廠八四型半自動手│、槍機換裝土│00000000號│
│    │槍製造之九○金屬│造金屬槍管、│；鑑定結果認具殺傷│
│    │玩具手槍一支（含│槍機後，用以│力。              │
│    │彈匣一個）      │改造該槍枝  │                  │
├──┼────────┼──────┼─────────┤
│ 四 │仿ＤＥＲＲＩＮＧ│將該手槍之槍│槍枝管制編號：一一│
│    │ＥＲ雙管手槍製造│管鑽通後，用│00000000號│
│    │之「掌心雷」金屬│以改造該槍枝│；槍枝因不耐擊發而│
│    │玩具手槍一支    │            │爆裂解體，僅剩槍身│
│    │                │            │、槍管、扳機、擊錘│
│    │                │            │等物。            │
│    │                │            │雖上揭解體後之零件│
│    │                │            │經送鑑定後認無殺傷│
│    │                │            │力，惟該槍枝因在尚│
│    │                │            │未解體前，既曾擊發│
│    │                │            │而造成人員傷害，應│
│    │                │            │認被告持有該尚未解│
│    │                │            │體之改造手槍當時，│
│    │                │            │該槍枝仍具有殺傷力│
│    │                │            │。                │
└──┴────────┴──────┴─────────┘
附表二：
┌──┬────┬─────┬───────┬─────┐
│編號│時    間│地      點│取得之方式及槍│備      註│
│    │        │          │彈種類        │          │
├──┼────┼─────┼───────┼─────┤
│ 一 │九十三年│臺中市大東│向友人林泰義（│鑑定結果認│
│    │底（基於│紡織廠（今│已歿）取得具有│具殺傷力（│
│    │罪疑唯有│臺中市東光│殺傷力之義大利│惟其中二顆│
│    │有利於被│園路）附近│「１２ＧＡＵＧ│業經送鑑試│
│    │告之原則│          │Ｅ」制式霰彈五│射完畢，已│
│    │，應採對│          │顆。          │不具殺傷力│
│    │被告有利│          │              │，尚餘三顆│
│    │之認定）│          │              │。）      │
├──┼────┼─────┼───────┼─────┤
│ 二 │九十三年│臺中市「干│以每支新台幣（│槍枝管制編│
│    │三月間某│城車站」附│下同）三千元之│號為：一一│
│    │日      │近之跳蚤市│價格，向真實姓│○二○三二│
│    │        │場內      │名年籍不詳之男│三八六號。│
│    │        │          │子，購得以拉放│鑑定結果：│
│    │        │          │撞針方式打擊底│機械性能良│
│    │        │          │火（藥）引爆子│好，可擊發│
│    │        │          │彈內火藥為發射│適用子彈，│
│    │        │          │動力，具有殺傷│認具殺傷力│
│    │        │          │力之兩節式改造│。        │
│    │        │          │鋼管槍一支。  │          │
├──┼────┼─────┼───────┼─────┤
│ 三 │九十四年│   同上   │以每顆二百元之│業經送鑑全│
│    │三月間  │          │價格，向前述真│部試射完畢│
│    │        │          │實姓名年籍不詳│，已不具殺│
│    │        │          │之男子，同時購│傷力。    │
│    │        │          │買如下欄所示之│          │
│    │        │          │子彈。        │          │
├──┼────┴─────┴───────┴─────┤
│    │ 土造金屬彈殼加裝直徑八點五ｍｍ～八點八ｍｍ金 │
│    │   彈頭而成，具有殺傷力之土造子彈四顆（均已試射 │
│    │   完畢，而不具殺傷力）；另扣案一顆鑑定結果無殺 │
│    │   傷力。                                       │
│    │ 玩具金屬彈殼加裝直徑五點九ｍｍ～七點四ｍｍ金 │
│    │   屬彈頭而成，具有殺傷力之改造子彈一顆（已試射 │
│    │   完畢，而不具殺傷力）；另扣案二顆鑑定結果無殺 │
│    │   傷力。                                       │
│    │ 玩具金屬彈殼加裝直徑五點八ｍｍ～六點二ｍｍ金 │
│    │   屬彈頭而成，具有殺傷力之土造子彈三顆（均已試 │
│    │   射完畢，而不具殺傷力；起訴書誤載為四顆）；另 │
│    │   扣案二顆鑑定結果無殺傷力。                   │
│    │ 土造金屬彈殼加裝直徑八點七ｍｍ～八點八ｍｍ金 │
│    │   屬彈頭而成，具有殺傷力之改造子彈五顆（均已試 │
│    │   射完畢，而不具殺傷力；起訴書誤載為六顆）；另 │
│    │   扣案一顆鑑定結果無殺傷力。                   │
│    │ 玩具金屬彈殼加裝直徑六點九ｍｍ～八點八ｍｍ金 │
│    │   屬彈頭而成，具有殺傷力之土造子彈二顆（均已試 │
│    │   射完畢，而不具殺傷力；起訴書誤載為三顆）；另 │
│    │   扣案二顆鑑定結果無殺傷力。                   │
│    │  土造金屬彈殼加裝直徑九點一ｍｍ金屬彈頭而成，│
│    │   有殺傷力之土造子彈一顆（經鑑定試射完畢後，已 │
│    │   無殺傷力）。                                 │
│    │ 土造金屬彈殼加裝直徑七點九ｍｍ～八點七ｍｍ金 │
│    │   屬彈頭而成，具有殺傷力之土造子彈二十二顆（均 │
│    │   已試射完畢，而不具殺傷力；起訴書誤載為三十二 │
│    │   顆）；另扣案十七顆經鑑定後不具殺傷力。       │
│    │ 玩具金屬彈殼加裝直徑五點九ｍｍ～六點九ｍｍ金 │
│    │   屬彈頭而成，具有殺傷力之改造子彈六顆（均已試 │
│    │   射完畢，而不具殺傷力）。                     │
│    │ 具有殺傷力之改造子彈一顆（惟嗣因走火而擊發並 │
│    │   造成證人丁○○手掌受傷後，而不再具有殺傷力） │
└──┴────────────────────────┘
                                                    Ｒ


司法院資訊處製作；財團法人民間司法改革基金會備份。
